【裁判字號】    98,訴,221
【裁判日期】    981230
【裁判案由】    加重強盜等
【裁判全文】
臺灣士林地方法院刑事判決
                                       98年度訴字第221號
公  訴  人  臺灣士林地方法院檢察署檢察官
被      告  甲○
選任辯護人  黃東熊律師
上列被告因加重強盜等案件，經檢察官提起公訴（97年度偵緝字
第649 、663 、664 號），本院判決如下：
    主  文
甲○犯如附表所示之罪，各處如附表所示之刑，扣案如附表所示
之物均沒收。應執行有期徒刑拾壹年，扣案如附表所示之物均沒
收。
    事  實
一、甲○、己○○、戊○○、庚○○（己○○、戊○○、庚○○
    所涉之犯行，經臺灣高等法院98年度上訴字第1955號判決分
    別判處應執行有期徒刑15年、7 年、9 年。該三人不服提起
    上訴，業經最高法院98年度台上字第6845號判決駁回上訴確
    定）前因沈溺於賭博或酒店宴樂中而積欠債務，為謀還款，
    於民國97年8 月間，與丁○○（丁○○所涉之犯行，經臺灣
    高等法院98年度上訴字第1955號判決應執行有期徒刑10月確
    定）商議，以騎乘機車互為負載，並以每車攜帶一把西瓜刀
    之模式，隨機找尋下手取財對象，得手之財物再行分配之方
    式，各於下列時、地為強盜取財、竊盜及預備強盜之犯行：
  (一)甲○、己○○、戊○○、庚○○共同為自己不法所有之意圖
    ，基於強盜取財之犯意聯絡，於97年9 月5 日凌晨0 時許，
    由己○○騎乘車牌號碼962-CXE 號重型機車至臺北市○○區
    ○○街「海光公園」附近，於同日凌晨0 時30分許，在海光
    公園內與攜帶一把西瓜刀之戊○○會合，並為規避警方查緝
    ，將車牌號碼不詳之機車車牌換置在己○○及戊○○所有之
    車牌號碼962-CXE 號、376-BGC 號重型機車上，待甲○及庚○○至海光公園會合後，由庚○○、戊○○分別騎乘上開機
    車搭載己○○及甲○在臺北市士林區隨機尋找強盜財物對象
    。嗣於同日凌晨2 時25分許，甲○、庚○○、戊○○及己○○行經臺北市○○區○○路10巷10弄口處，見辛○○身負背
    包獨自在巷內行走，己○○遂先從騎乘之機車置物箱內取出
    所有客觀上具有危險性、足供兇器使用之西瓜刀一把，再與
    甲○、庚○○及戊○○繞至辛○○面前，四人將辛○○圍住
    後，由己○○下車持該西瓜刀抵住辛○○頸部，向辛○○恫
    稱：「我不想傷害妳，我只要錢財而已」云云，甲○隨即換
    乘庚○○之機車至巷口把風，戊○○則留在現場看守，至使
    辛○○不能抗拒，而將背包內之現金新臺幣（下同）8000元
    交予己○○，得手後四人隨即騎乘機車逃逸，並前往臺北市
    士林區社子島河堤旁，朋分強盜所得之現金，每人各分得20
    00元。
  (二)甲○復與己○○共同意圖為自己不法之所有，基於強盜取財
    之犯意聯絡，先由己○○於97年9 月6 日凌晨0 時許，騎乘
    車牌號碼962-CEX 號重型機車前往海光公園附近，將號碼不
    詳之機車車牌換置在其機車上，再由甲○騎乘該機車搭載己○○在臺北市士林區隨機尋覓強盜財物對象。嗣於同日凌晨
    4 時30分許，甲○、己○○騎經臺北市士林區○○○路109
    巷與士東路120 巷口處，見乙○身負背包獨自在巷內停留，
    己○○遂自車廂內取出自備客觀上具有危險性、足供兇器使
    用之西瓜刀一把，再與甲○繞至乙○面前，由己○○下車持
    西瓜刀抵住乙○頸部，向乙○恫稱：「我不想傷害妳，我只
    要錢財而已」云云，至使乙○不能抗拒後，強行取走乙○之
    背包，得手後二人隨即騎乘上開機車快速逃逸至臺北市士林
    區社子河堤，將強盜所得現金1 萬5500元朋分花用，其餘背
    包內乙○之行動電話、印章及存摺則丟棄在路旁垃圾桶內。
  (三)甲○、己○○、丁○○及庚○○，復基於意圖為自己不法所
    有之強盜取財犯意，於97年9 月12日至13日夜間之某時許，
    在臺北市大同區○○○路甲○家人所開設之工廠內，由己○○將不詳號碼之車牌換置在丁○○所有之車牌號碼235-BFL
    號重型機車及己○○所有之車牌號碼962-CXE 號重型機車上
    後，隨即由庚○○及己○○分別騎乘上開機車搭載丁○○及
    甲○，並隨車攜帶己○○所有之西瓜刀各一把，至臺北市東
    區商圈隨機尋覓可能下手強盜取財之對象而預備強盜。嗣己○○、丁○○、庚○○及甲○抵達臺北市東區商圈後，即分
    組由甲○、己○○在該處尋覓強盜財物對象，庚○○及丁○○則前往臺北市松山機場附近尋覓欲強盜財物之對象，四人
    約定待得手財物後，再另行通知集合地點均分財物，惟因己○○、甲○、丁○○及庚○○均未覓得目標而作罷。
  (四)甲○、己○○、庚○○及丁○○於97年9 月17日凌晨，原欲
    相互以機車負載前往飆車，惟恐騎乘之機車車牌暴露遭警取
    締，遂共同意圖為自己不法之所有，基於竊盜之犯意聯絡，
    推由己○○於同日凌晨0 時30分許，持所有客觀上具有危險
    性、足供兇器使用之扳手一支，在臺北市大同區○○○路○
    段17巷7 號及同巷內16號前，接續竊取丙○○、傅群傑所有
    之車牌號碼號361-BGW 號及376-BER 號車牌各一面，甲○、
    庚○○及丁○○等人則在上開巷口某便利商店內等待，得手
    後四人前往臺北市大同區大稻埕碼頭公園，由己○○將所竊
    得之二面車牌分別換置在其與丁○○所有之上開機車上。詎
    甲○、己○○、庚○○及丁○○竟萌生歹念，基於意圖為自
    己不法所有之強盜取財犯意，由己○○將其於臺北市社子地
    區某「大群商場」購買之二把西瓜刀中之一把，當場交付丁○○，並置入丁○○所有之車牌號碼235-BFL 號重型機車置
    物箱內，另一把則由己○○置放在自己之車牌號碼962-CXE
    號重型機車置物箱內，復由庚○○、甲○各騎乘前揭車牌號
    碼962-CXE 號、235-BFL 號之機車分別負載己○○、丁○○
    ，在臺北市隨機尋覓適當下手強盜取財之對象而預備強盜。
    嗣因甲○、丁○○、己○○及庚○○於97年9 月17日凌晨1
    時10分許，行經臺北市中正區○○○路與林森南路口處時，
    遭警臨檢查獲因而作罷，並於己○○身上扣得其使用於竊取
    車牌之扳手一支，另在甲○、庚○○所駕駛之前揭二部機車
    置物箱內各發現己○○所有之西瓜刀各一把。
二、案經臺北市政府警察局士林分局及臺北市政府警察局中正第
    二分局報告臺灣士林地方法院檢察署檢察官偵查起訴。
    理  由
壹、證據能力之認定
一、按刑事訴訟法第159 條第1 項規定：「被告以外之人於審判
    外之言詞或書面陳述，除法律有規定者外，不得作為證據」
    ；其立法本旨係以證人於審判外之言詞或書面陳述，屬於傳
    聞證據，此項證據，當事人無從直接對於原供述者加以詰問
    ，以擔保其真實性，法院亦無從直接接觸證人而審酌其證言
    之憑信性，違背直接審理及言詞審理之原則，除具有必要性
    及信用性情況之除外者外，原則上不認其有容許性，自不具
    證據能力。至所謂具有必要性及信用性情況者，例如刑事訴
    訟法第159 條之1 、之2 、之3 、之4 、之5 情形，仍例外
    認其有證據能力，然此乃係指法院未於審判期日傳喚相關證
    人到庭，案件僅能依靠該等證人於審判外之陳述以為判斷之
    情形，始需就該等審判外供述證據嚴格依照刑事訴訟法第15
    9 條之1 至之5 所定要件一一檢視各該證人之供述，作為證
    據之資格。倘法院已經依據當事人聲請傳喚證人到庭接受檢
    辯雙方之交互詰問，則法院既已透過直接、言詞審理方式檢
    驗過該證人之前之證詞，當事人之反對詰問權亦已受到保障
    得以完全行使之情況下，該等審判外證據除有其他法定事由
    （例如：非基於國家公權力正當行使所取得或私人非法取得
    等，而有害公共利益，即以一般證據排除法則為判斷），應
    認該審判外供述已得透過審判程式之詰問檢驗，而取得作為
    證據之資格，亦即其審判外供述與審判中供述相符部分，顯
    然已經構成具備可信之特別情狀，當然有證據資格（實務上
    之作用常為引用該等陳述與審判中陳述相符，強化該證人供
    述之可信度），其不符部分，作為檢視審判中所為供述可信
    與否之彈劾證據，當無不許之理，甚者，其不符部分倘係於
    司法警察、檢察事務官調查中之供述，作為認定被告犯罪與
    否或不構成犯罪與否之證據，亦僅需依照刑事訴訟法第159
    條之2 規定，斟酌其審判外供述作成外部環境、製作過程、
    內容、功能等情況認為之前供述較為可信，即可取得證據之
    資格，而作為認定事實之證據資格。經查：共同被告己○○
    於警詢所為之陳述，雖係被告甲○以外之人於審判外所為之
    陳述，然經本院於審判期日傳喚到庭，以證人身分行交互詰
    問程序，直接言詞審理檢視其證詞，故其於警詢中之陳述，
    當然已取得作為證據之資格，相符部分，固有證據能力，而
    其不符部分經本院斟酌其供述作成環境、外部狀況，以警詢
    時之陳述，尚無利害權衡，而能接近事實，而認有特別可信
    者，應有證據能力。
二、次按證人、鑑定人依法應具結而未具結者，其證言或鑑定意
    見，不得作為證據；又被告以外之人於偵查中向檢察官所為
    之陳述，除顯有不可信之情況者外，得為證據，刑事訴訟法
    第158 條之3 、第159 條之1 第2 項定有明文。查共同被告
    己○○、丁○○、庚○○等人於偵查中向檢察官所為之陳述
    ，雖係被告甲○以外之人於審判外所為之陳述，然均經法定
    具結程序，所述為親身經歷事項，並無證據證明有受到任何
    強暴、脅迫或其他不正方法取供而有顯不可信之情，依前開
    規定，均認有證據能力。
三、本院就實體部分一作為心證依據之各項證據資料，及實體部
    分四所引被害人丙○○、傅群傑於警詢之指訴，經本院審理
    時逐項提示，檢察官、被告及其辯護人均不爭執證據能力，
    且未於言詞辯論終結前聲明異議，視為同意作為證據，本院
    審酌各項證據作成時之狀況，認為並無不可信或不適當之情
    事，依刑事訴訟法第159 條之5 第2 項及第159 條之4 之規
    定，亦均認有證據能力。
貳、實體部分
一、上開事實欄一、(一)之犯罪事實，業據被告甲○於本院審理時
    坦承不諱（見本院卷第165 頁），核與共同被告己○○及庚○○於警詢之供述，及該二人與共同被告戊○○於偵查中分
    別以證人身分具結後證述之情節（分見97年度偵字第14142
    號卷第24、132 、231 至232 、306 頁；第16、144 、239
    頁；第203 至207 、315 至317 頁、97年度他字第3508號第
    69至70頁），以及被害人辛○○於警詢時之指訴及偵查中具
    結後證述等語相符（見97年度偵字第14142 號卷第38至41、
    248 頁），復有962-CXE 號、376-BGC 號重型機車照片（分
    見97年度聲拘字第67號卷第70、71頁；97年度偵字第14142
    號卷第174 頁）在卷足憑，堪認被告上開出於任意性之自白
    與事實相符。又被告與己○○、庚○○、戊○○、丁○○等
    人確實是因為賭博或酒店宴樂而積欠債務，為謀還款，於97
    年8 月間，經大家商議，決定採取騎乘機車互為負載，並以
    每車攜帶一把西瓜刀之模式，隨機找尋下手取財對象，得手
    之財物再行分配等情，亦據證人己○○於偵查供述甚明（見
    同上偵查卷第191 至第194 、230 至235 頁），被告亦坦承
    ：「伊當時欠賭債，才跟己○○等人一起強盜，想以此方式
    還錢」等語（見本院卷第11頁）相符，是被告上開事實欄一
    、(一)之犯行，事證已臻明確，堪予認定。
二、訊據被告固不否認於上開事實欄一、(二)所載之時間騎乘己○○之機車搭載己○○，行經臺北市士林區○○○路109 巷與
    士東路120 巷口處，己○○曾短暫下車，己○○上車後，被
    告將之載至臺北市士林區社子河堤，己○○有拿出現金交付
    被告等情，惟辯稱：當天凌晨在酒店喝酒後，己○○要伊陪
    他去天母找朋友，伊才騎己○○之機車搭載己○○，行經上
    開路口時，己○○表示要下車，伊以為己○○要去上廁所，
    當時伊因喝醉，便趴在機車上閉眼休息，並未看到己○○下
    車走至何處，約過一、二分鐘，己○○上車，並表示要回家
    ，伊就與己○○返家。伊未看見己○○拿西瓜刀下車，而是
    己○○上車後伊才有感覺。伊之後將車騎至社子河堤，己○○有將一袋零錢拿給伊，伊並未問己○○該筆錢是從哪裡來
    云云。經查：
  (一)關於被告與己○○二人於97年9 月6 日凌晨確實有共同強盜
    之犯意聯絡、犯案之經過及事後分贓等情，業據證人己○○
    於偵查中結證：「97年9 月6 日凌晨O 時伊駕駛車牌號碼96
    2-CEX 號重型機車前往葫蘆公圍附近，並將上次偷得車牌換
    置在上開機車上。之後與甲○約在在葫蘆公園碰面，雙方約
    好要去搶劫財物。當晚伊跟甲○好時間碰面，就往天母方向
    尋找對象，約4 時30分在臺北市士林區○○○路109 巷與士
    東路120 巷口某市場，伊見一女子獨自在該處，便由甲○騎
    車載伊，騎到該女子前面，伊下車拿出西瓜刀抵住對方脖子
    ，並稱〈我不想傷害妳，我只要錢財而已〉，說完後伊就將
    她包包強搶過來，拿走後由甲○騎車載伊至社子河堤。行搶
    包包時，甲○在機車上等伊，搶到之現金伊與甲○均分」、
    「9 月6 日那次，甲○與伊都有共同去搶之想法，一開始就
    有聯絡」等語（見97年度他字第3508號卷第60頁、97年度偵
    字第14142 號卷第193 頁）。核與證人即被害人乙○於本院
    審理證述：「伊當時背向他們，伊在路邊等人，就有一個人
    跑出來，戴著安全帽，他當時講話很小聲，伊以為他是在問
    路，好像有東西在伊後面，伊就看到有刀，當時伊揹著背包
    ，他就搶走坐上機車跑掉，那台機車距離伊約7 到8 公尺，
    騎走之速度很快。歹徒當時攜帶之刀具，約如扣案的西瓜刀
    長度。伊看到搶伊的人跑回去，另一個人坐在機車上，並沒
    有看到他趴在機車上。」（見本院卷第146 頁）之情節大致
    相符，應可認定被告與己○○當日就強盜乙○之財物，確實
    有犯意之聯絡，而推由己○○持西瓜刀下手強盜，被告在旁
    接應，己○○得手後所得之現金亦由二人均分等事實。
  (二)被告雖以前開情詞置辯，然查：
    1.被告雖辯稱：伊騎己○○之機車搭載己○○，行經臺北市
      士林區○○○路109 巷與士東路120 巷口，是因己○○要
      伊陪他去天母找朋友云云。然證人己○○已於本院審理證
      述：「行經該路段就是想去強盜」等語（見本院卷第140
      頁），因此被告上開所辯，尚難採信。
    2.被告另辯稱：己○○下車後，伊因喝醉，便趴在機車上閉
      眼休息，並未看到己○○做了何事云云。然依證人乙○於
      本院審理時證述：「伊看到搶伊的人跑回去，另一個人坐
      在機車上，並沒有看到他趴在機車上，該機車騎走之速度
      很快。」等語（見本院卷第145 、146 頁），足見己○○
      上車當時，被告並非趴在騎乘之機車上，且係以很快速度
      騎走，如被告當時因酒醉而趴在機車上，當不至於有如此
      迅速之反應，益證被告此部分所辯，不足採信。至於己○○於本院審理時雖附和被告而證述：搶完之後，被告好像
      是趴在機車上云云（見本院卷第138 頁），因與上開客觀
      事實不符，亦難採信。
    3.被告又辯稱：伊未看見己○○拿西瓜刀下車，而是己○○
      上車後伊才有感覺云云。然依證人乙○上開證述：「歹徒
      當時攜帶之刀具，約如扣案的西瓜刀長度。」等語，以及
      己○○於本院審理時已證述其於警詢所為實在之陳述：「
      被告騎車載伊，約在4 時30分左右，見被害人乙○獨自一
      人揹著背包在巷內，伊就要求被告將車停放在巷口旁，伊
      從車箱取出西瓜刀，然後上車繞到被害人面前下車」等情
      （見本院卷第129 頁，97年度偵字第14142 號卷第25頁）
      ，亦即己○○所持以強盜乙○之西瓜刀，是從被告與己○○共乘之機車置物箱內取出，衡情被告焉有不知之理，足
      認被告此部分辯解，應係卸責之詞，亦不足採信。
    4.被告復辯稱：己○○下車約一、二分鐘後上車，並表示要
      回家，伊就與己○○返家。伊之後將車騎至社子河堤，己○○有將一袋零錢拿給伊，伊也未問己○○該筆錢是從哪
      裡來云云。然如被告所辯己○○上車有表示要回家，則被
      告為何要將機車騎至非二人返家途徑之社子河堤呢？又為
      何要在該處收受己○○所交付之現金？也不詢問己○○為
      何要交付該筆現金或是詢問該憑空出現之現金來源為何？
      顯見被告所為不知己○○強盜之辯解，與一般客觀事理不
      合，應係事後卸責之詞。
  (三)從證人己○○、被害人乙○之上開證述，再參酌被告與己○○先前採取強盜之模式，足認被告與己○○，當日就強盜乙○財物之犯行，確實已有犯意之聯絡，二人所採取之模式，
    即是以騎乘機車互為負載，並在機車上放置一把西瓜刀之模
    式，隨機在天母地區找尋下手取財對象，鎖定深夜在外之被
    害人後，推由己○○持上開西瓜刀下手強盜，被告則在一旁
    接應，得手後所得之現金再由二人分贓等事實，被告上開辯
    解均不足採，被告就事實欄一、(一)之犯行，事證已臻明確，
    亦堪認定。
三、被告固不否認於上開事實欄一、(三)所載之時間，與己○○、
    丁○○及庚○○等人，在臺北市大同區○○○路被告家人所
    開設之工廠內，由己○○將不詳號碼之車牌換置在丁○○所
    有之車牌號碼235-BFL 號重型機車及己○○所有之車牌號碼
    962-CXE 號重型機車上後，由庚○○與己○○分別騎乘上開
    重型機車搭載丁○○及甲○，至臺北市東區商圈隨機尋覓適
    當下手對象。嗣四人抵達臺北市東區商圈後，即分由被告、
    己○○在該處尋覓強盜財物對象，庚○○及丁○○則前往臺
    北市松山機場附近尋覓欲強盜財物之對象，四人約定待得手
    財物後，再另行通知集合地點均分財物，惟四人均未覓得目
    標而作罷等事實，惟辯稱不知且未看見騎乘之機車上有西瓜
    刀云云。然查：
  (一)依證人己○○於本院審理時證述：「那次是伊跟被告一起，
    丁○○跟庚○○一起，那次四人是在東區分開行動，伊與被
    告沒有搶到東西，但有向丁○○及庚○○表示有搶到1200還
    是1600元，他們也表示說有搶到1000元左右，伊事後才知道
    他們那邊也沒有搶到。」、「當時四人均知道要去強盜，伊
    是與甲○一組，伊把西瓜刀放在機車置物箱內，他們有從機
    車置物箱拿安全帽」等語（見本院卷第136 、138 頁），證
    人庚○○於本院審理時亦證述：「在97年9 月12到13日，當
    時是每部機車上都有一把西瓜刀，應該每個人都知道有西瓜
    刀，因為換車牌時，有打開置物箱，應該有看到。」等語（
    見本院卷第150 頁），證人丁○○於本院審理時亦證述：「
    97 年9月12至13日當天是伊跟庚○○一組，被告跟己○○一
    組，分完組之後各自行動，後來在松山機場附近會合時，伊
    向被告及己○○說有搶到，不過沒有搶到，對方也說他們那
    一組有搶到，後來是作警詢筆錄時才知道他們那一組也沒有
    搶到，該次是各攜帶一把西瓜刀去行搶。」等語（本院卷第
    153 頁），顯見庚○○與己○○分別騎乘機車搭載丁○○及
    被告，前往臺北市東區商圈前，四人即均有強盜取財之犯意
    ，且四人抵達臺北市東區商圈後，即分由被告及己○○在該
    處尋覓強盜財物對象，庚○○及丁○○則前往臺北市松山機
    場附近尋覓欲強盜財物之對象，四人均未覓得強盜財物之目
    標，惟均向對方謊稱有得手之財物等事實。
  (二)被告、己○○與庚○○、丁○○等人，於騎乘機車互為負載
    至臺北市東區商圈前，既均有強盜取財之犯意，參酌被告及
    己○○等人先前強盜取財之模式，均是以騎乘機車互為負載
    ，每車攜帶一把西瓜刀，隨機找尋下手強盜取財之對象，如
    鎖定被害人後再持西瓜刀下手強盜，其餘人則在一旁接應等
    情，已如前述，則被告辯稱不知騎乘之機車上有西瓜刀，顯
    不可採。況且，證人己○○與庚○○均證述西瓜刀是放在機
    車置物箱內，而被告及丁○○均有從機車置物箱內拿取安全
    帽等情，均如上述，參以西瓜刀之長度並不短，於被告拿取
    安全帽後，應可輕易察覺。因此，被告辯稱未看見騎乘之機
    車置物箱內有西瓜刀云云，顯不足採。被告此部分之犯行，
    事證亦臻明確。
四、訊據被告固坦承於上開事實欄一、(四)所載之時間，前往臺北
    市大同區大稻埕碼頭公園，由己○○將所竊得之二面車牌分
    別換置在其與丁○○所有之上開重型機車上。之後有人提議
    要去強盜財物，而分由庚○○、被告各騎乘前揭車牌號碼96
    2-CXE 號、235-BFL 號之重型機車分別負載己○○、丁○○
    ，嗣於97年9 月17日凌晨1 時10分許，行經臺北市中正區○○○路與林森南路口處時，遭警臨檢查獲，並於己○○身上
    扣得其使用於竊取車牌之扳手一支，另在被告及庚○○所駕
    駛之前揭二部重型機車置物箱內各發現己○○所有之西瓜刀
    各一把等情，惟辯稱：伊事前並不知道己○○要去偷竊車牌
    ，己○○換好車牌後，雖有人提議要去強盜財物，但伊未看
    到有人攜帶西瓜刀云云。惟查：
  (一)己○○所竊得之車牌號碼號361-BGW 號及376-BER 號車牌各
    一面，分別為丙○○、傅群傑所有，業據該二人於警詢中指
    訴甚明（見97年度偵字第21315 號卷第26至29頁）。而當天
    己○○為何要偷車牌，被告事前確實知情而有犯意聯絡乙節
    ，業據被告於偵查中供承：「伊及己○○、庚○○及丁○○
    於97年9 月16日晚上12時左右，在延平北路討論要去偷車牌
    ，也是沿著附近找。因為二台車要去飆車。」等語（見97年
    度偵字第21315 號卷第81頁），核與證人己○○於本院審理
    時證述：「97年9 月17日那一天原本是先說要去飆車，然後
    因為怕照相機的問題，所以伊去偷車牌，後來才改變目的，
    改成要去強盜。」等語（見本院卷第137 頁），並扣案之扳
    手一支在卷足憑（見97年度偵字第21315 號卷第91頁），以
    及丁○○於本院審理時亦證述：「在偷車牌前，伊等四人已
    講好要偷車牌回來換，大家都知道要偷車牌，不過不知道己○○何時要去偷。」等語相符（見本院卷第154 頁），足認
    被告及己○○等人於己○○動手竊取車牌前，彼此間確實已
    有偷竊車牌之犯意聯絡。雖被告之辯護人以證人丁○○嗣於
    本院審理時證述：「被告於7-11出來時，因為沒有看到己○○，就問庚○○說己○○去哪裡？之後才看到己○○拿著車
    牌」等語（見本院卷第155 頁），可認被告事前並不知道己○○要去偷竊車牌，不能論以共同竊盜云云。然依被告上開
    之供述及證人己○○、丁○○之上開證述，可知當天被告及
    己○○等人原本要去飆車，為避免遭照相取締，彼此間即有
    偷車牌，並推由己○○下手竊取之犯意聯絡，僅不知己○○
    何時要動手而已。縱令己○○實際下手竊取車牌前未告知被
    告或其他人，亦無礙被告與己○○等人間有竊取車牌之犯意
    聯絡的認定。因此被告於本院審理時改稱事前並不知道己○○要去偷竊車牌云云，不足採信。又被告、庚○○、丁○○
    等人雖未實地參與己○○上開竊取車牌之行為，而是推由己○○下手實行，惟被告、庚○○、丁○○等人既有將己○○
    之前開行為視為自己行為之意，應為同謀共同正犯，則被告
    之辯護人辯稱不構成共同竊盜，尚非可採。被告此部分犯行
    ，事證明確，堪予認定。
  (二)至於己○○換完車牌後，被告及己○○、庚○○、丁○○等
    人萌生強盜取財之犯意，而騎乘機車互為負載，嗣為警查獲
    之過程，業據證人庚○○於本院審理時證述：「97年9 月17
    日後來沒去飆車，偷完車牌有去公園換車牌，準備要找下手
    對象，根本還沒有找，伊就在延平北與市○○道那裡，臨時
    接到電話，伊就要先去載朋友，之後就遇到臨檢。當時也是
    一部機車、一把西瓜刀」等語（見本院卷第149 、150 頁）
    。另證人丁○○於偵查中具結後證述：「當天是先由己○○
    去偷二面車牌，一面掛在他的車上，一面掛在伊235-BFL 機
    車上，之後就在臺北橋附近亂繞，之後庚○○他們往萬華方
    向騎，當天伊與被告一台機車，結果遇到臨檢就被盤查。盤
    查前計畫打算找到人，下車說〈我們要錢，不想傷害你〉話
    語，當天一台機車攜帶一把西瓜刀。」等語（見97年度他字
    第3508號卷第63頁背面），復於本院審理時證述：「97年9
    月17日一開始是沒有說要搶，是去7-11出來後，伊問他們說
    己○○去哪裡，一講完就看到己○○出現，手裡拿著兩面車
    牌，己○○就說當著大家的面說要去搶，另外兩人也在場，
    所以大家才會去公園換車牌，換完之後也沒有說要去哪裡，
    騎到一半時，庚○○就說要去找朋友，還沒有找到朋友就被
    警方查獲。」等語（見本院卷第154 頁），參酌被告亦自承
    ：己○○換完車牌後有人提議要去行搶等情（見本院卷第16
    5 頁），足認被告與己○○等人於換完車牌後至為警查獲前
    ，均萌生強盜取財之犯意，有意循先前強盜取財之模式，以
    騎乘機車互為負載，隨機找尋下手取財對象等事實。雖被告
    及辯護人以未見有人攜帶西瓜刀云云置辯，並舉證人庚○○
    於本院審理之證述：「（97年9 月17日那次，被告有無看到
    有西瓜刀？）在公園時，換車牌過程中，甲○好像有離開去
    上廁所。」等語為佐（見本院卷第152 頁）。惟查，證人庚○○於本院審理時原先係證述：「當時二把西瓜刀是放在己○○的機車置物箱裡面，己○○在公園換二台機車之車牌時
    ，打開機車置物箱把其中一把西瓜刀拿出來放在伊所騎乘的
    機車置物箱裡面，被告及庚○○、丁○○均在場。」（見本
    院卷第151 頁），後於接受被告辯護人之詰問時始改為上開
    之證述，二次之證述內容並不一致，尚難遽信後者為真。又
    參酌被告已自承己○○換完車牌後有人提議要去行搶等情，
    已如上述，以及被告及己○○、丁○○、庚○○等人嗣於97
    年9 月17日凌晨1 時10分許，行經臺北市中正區○○○路與
    林森南路口處時遭警臨檢，並於被告及庚○○騎乘之機車置
    物箱內各發現己○○所有之西瓜刀各一把，足證被告及己○○等人當時決定採取強盜取財之方式，與被告先前強盜他人
    財物之模式相同，亦即以騎乘機車互為負載，以每車攜帶一
    把西瓜刀，隨機找尋下手取財對象，如鎖定被害人後再持西
    瓜刀下手強盜，其餘人在一旁接應等情。被告及辯護人雖以
    被告未見有人攜帶西瓜刀云云置辯，與被告及己○○等人先
    前強盜取財之模式大相逕庭，且如被告與其他人均未攜帶任
    何「協助強盜他人財物之器具」，則難道是要靠「徒手」強
    盜財物？上開所辯與被告先前所為強盜之模式不同。因此，
    被告及辯護人上開所辯，顯不可採。
五、論罪科刑
  (一)按刑法第321 條第1 項第3 款之攜帶兇器竊盜罪，係以行為
    人攜帶兇器竊盜為其加重條件，此所謂兇器，其種類並無限
    制，凡客觀上足對人之生命、身體、安全構成威脅，具有危
    險性之兇器均屬之，且祇須行竊時攜帶此種具有危險性之兇
    器為已足，並不以攜帶之初有行兇之意圖為必要，最高法院
    79年台上字第5253號判例意旨可資參照。次按，刑法第321
    條第1 項第4 款結夥三人以上竊盜罪，係指實施竊盜之共犯
    有三人以上，且均為在場共同實施或在場參與分擔實施犯罪
    之人；又按強盜罪之著手，應以實行強暴、脅迫等行為為標
    準。事實欄一、(一)部分，是己○○、戊○○各於騎乘之機車
    上置放足供兇器使用之西瓜刀一把，與庚○○及被告互以機
    車負載，再由己○○下車取出所置放之西瓜刀，持之實行強
    盜之犯行，庚○○、戊○○及被告則在旁看守被害人或負責
    接應，核被告此部分所為，係犯刑法第330 條第1 項、第32
    1 條第1 項第4 款、第3 款之結夥攜帶兇器強盜罪。被告與
    己○○、庚○○、戊○○間有犯意聯絡及行為分擔，為共同
    正犯。
  (二)事實欄一、(二)部分，為己○○在騎乘之機車上置放足供兇器
    使用之西瓜刀一把，由被告搭載己○○，再由己○○下車取
    出上開西瓜刀，持之實行強盜之犯行，被告在旁負責在旁接
    應，核被告所為，係犯刑法第330 條第1 項、321 條第1 項
    第3 款之攜帶兇器強盜罪。被告與己○○間有犯意聯絡及行
    為分擔，亦為共同正犯。
  (三)事實欄一、(三)部分，被告與己○○、庚○○、丁○○，以每
    車置放一把西瓜刀，互以機車負載，隨意搜尋適當強盜取財
    對象之行為，原預定對於選定之民眾施強暴、脅迫至使不能
    抗拒後，再為強奪其財物，則上開隨意搜尋適當強盜取財對
    象之行為，屬於著手於強暴、脅迫前之準備行動，應為預備
    強盜之行為，核被告所為，係犯刑法第328 條第5 項預備強
    盜罪。又刑法第28條有關共犯之規定，於94年2 月2 日修正
    公布、95年7 月1 日施行，將「二人以上共同實施犯罪之行
    為者，皆為正犯」，修正為「二人以上共同實行犯罪之行為
    者，皆為正犯」，是以修正後刑法有關共同正犯之範圍，已
    有限縮，修正後排除陰謀犯及預備犯之共同正犯。是被告上
    開所為，並未與己○○、庚○○、丁○○等人成立共同正犯
    ，檢察官起訴認為該四人應論以共同正犯，容有誤會。
  (四)事實欄一、(四)竊取車牌部分，被告與己○○、庚○○、丁○○同謀竊取車牌，而推由己○○攜帶足供兇器使用之扳手一
    支，接續竊取二面車牌之行為，核被告此部分所為，係犯刑
    法第321 條第1 項第3 款攜帶兇器竊盜罪。又被告、庚○○
    、丁○○等人雖未實地參與己○○上開竊取車牌之行為，而
    是推由被告己○○下手實行，惟既有將己○○之前開行為視
    為自己行為之意，應為同謀共同正犯。另預計強盜取財部分
    ，被告與己○○、庚○○、丁○○，以每車置放一把西瓜刀
    ，互以機車負載，隨意搜尋適當強盜取財，依上開說明，應
    屬預備強盜之行為，核被告此部分所為，係犯刑法第328 條
    第5 項預備強盜罪，又參酌前開說明，亦不與己○○、庚○○、丁○○等人成立共同正犯，檢察官起訴認為該四人應論
    以共同正犯，亦有誤會。
  (五)爰審酌被告犯案時，正值身強體壯之盛年，竟為清償債務，
    不思以正當手段獲取財物，夥同一人或數人、攜帶兇器，騎
    乘機車隨機尋找下手強盜之對象，對被害人施以強暴脅迫手
    段而強盜財物得手，對社會之治安以及被害人之生命、身體
    及財產法益危害甚鉅，犯罪情節非屬輕微，其參與之程度，
    僅坦承部分犯行，事後與被害人乙○、辛○○等人達成和解
    ，並據上開被害人等表示願意給予其等自新機會，有和解書
    、刑事撤回告訴狀一紙在卷可按（見本院卷第122、123頁）
    ，並念及被告因年輕識淺，尚無前案論罪科刑紀錄，以及犯
    罪動機、目的、犯罪所得等一切情狀，認檢察官求處被告應
    執行有期徒刑14年尚嫌過重，爰量處如主文所示之刑，以啟
    自新。至於扣案扳手一支為共同被告己○○所有，且係供竊
    取車牌之用，另扣案西瓜刀一把（為警扣案原有二把，其中
    一把經警遺失，無從沒收）為己○○所有，雖被告與己○○
    就預備強盜犯行不成立共同正犯，已如前述，然該西瓜刀既
    係同時用於事實欄一、(四)之預備強盜犯行，均併予宣告沒收
    。至於扣案之安全帽一頂，雖為己○○所有，然騎乘機車依
    法本須戴安全帽，尚不得因此認為係供被告及己○○等人強
    盜或預備強盜之用，爰不宣告沒收。又事實欄一、(一)、(二)、
    (三)所用之西瓜刀，與扣案之西瓜刀均不同，業據己○○於本
    院審理時供述甚明（見本院卷第143 頁），且均未扣案，無
    法證明現尚存在，如併予諭知沒收，恐日後執行有所困難，
    爰不併予宣告沒收，附此敘明。
六、又起訴書雖請求對被告宣告行前強制工作云云，按有犯罪之
    習慣或因遊蕩或懶惰成習而犯罪者，於刑之執行前，令入勞
    動場所，強制工作，刑法第90條第1 項固有明文規定。然查
    ，被告並無前案論罪科刑紀錄，有臺灣高等法院被告前案紀
    錄表附卷可稽，並無證據證明被告有犯罪之習慣，或有因遊
    蕩或懶惰成習而犯罪。因此，本院審酌上情，認對被告處以
    如主文所示之刑，應可達懲治之效，尚毋併宣告於刑之執行
    前令入勞動場所強制工作之必要。
據上論斷，應依刑事訴訟法第299 條第1 項前段，刑法第28條、
第330 條第1 項、第321 條第1 項第3 款、第4 款、第328 條第
5 項、第51條第5 款、第38條第1 項第2 款，刑法施行法第1 之
1 條第1 項、第2 項後段，判決如主文。
本案經檢察官黃育仁到庭執行職務
中    華    民    國    98    年    12    月    30    日
                  刑事第四庭審判長法  官  李正紀
                                  法  官  楊皓清
                                  法  官  林政佑
以上正本證明與原本無異。
如不服本判決應於收受判決後10日內向本院提出上訴書狀，並應
應敘述具體理由。其未敘述上訴理由者，應於上訴期間屆滿後20
日內向本院補提理由書(均須按他造當事人之人數附繕本)「切勿
逕送上級法院」。
                                  書記官  蔡昀潔
中    華    民    國    98    年    12    月    30    日
附表
┌──┬──────────────┬─────────────────┐
│編號│      事          實        │        主            文          │
├──┼──────────────┼─────────────────┤
│一  │事實欄一、(一)所示：己○○、鍾│甲○犯結夥攜帶兇器強盜罪，處有期徒│
│    │孟勳、戊○○與甲○基於共同強│刑柒年貳月。                      │
│    │盜之犯意，於97年9 月5 日持西│                                  │
│    │瓜刀強盜辛○○。            │                                  │
├──┼──────────────┼─────────────────┤
│二  │事實欄一、(二)所示：己○○與毛│甲○共同犯攜帶兇器強盜罪，處有期徒│
│    │鈞基於共同強盜之犯意，於97  │刑柒年貳月。                      │
│    │年9 月6 日持西瓜刀強盜乙○。│                                  │
├──┼──────────────┼─────────────────┤
│三  │事實欄一、(三)所示：己○○、鍾│甲○預備強盜，處有期徒刑參月。    │
│    │孟勳、丁○○、甲○於97年9 月│                                  │
│    │12日至13日之夜間某時，預備強│                                  │
│    │盜。                        │                                  │
├──┼──────────────┼─────────────────┤
│四  │事實欄一、(四)所示：己○○、鍾│甲○共同犯攜帶兇器竊盜罪，處有期徒│
│    │孟勳、丁○○、甲○基於共同竊│刑柒月，扣案扳手壹支沒收。        │
│    │盜之犯意，於97年9 月17日凌晨│                                  │
│    │0 時30分許，持扳手一支接續竊│                                  │
│    │取車號361-BGW 號、376-BER 號│                                  │
│    │車牌各一面。                │                                  │
├──┼──────────────┼─────────────────┤
│五  │事實欄一、(四)所示：己○○、鍾│甲○預備強盜，處有期徒刑肆月，扣案│
│    │孟勳、丁○○、甲○於97年9 月│西瓜刀壹把，沒收。                │
│    │17日凌晨預備強盜。          │                                  │
└──┴──────────────┴─────────────────┘
附錄本案論罪科刑法條之依據：
中華民國刑法第321條
（加重竊盜罪）
犯竊盜罪而有左列情形之一者，處 6 月以上、 5 年以下有期徒
刑：
一、於夜間侵入住宅或有人居住之建築物、船艦或隱匿其內而犯
之者。
二、毀越門扇、牆垣或其他安全設備而犯之者。
三、攜帶兇器而犯之者。
四、結夥三人以上而犯之者。
五、乘火災、水災或其他災害之際而犯之者。
六、在車站或埠頭而犯之者。
前項之未遂犯罰之。
中華民國刑法第328條
（普通強盜罪）
意圖為自己或第三人不法之所有，以強暴、脅迫、藥劑、催眠術
或他法，至使不能抗拒，而取他人之物或使其交付者，為強盜罪
，處 5 年以上有期徒刑。
以前項方法得財產上不法之利益或使第三人得之者，亦同。
犯強盜罪因而致人於死者，處死刑、無期徒刑或 10 年以上有期
徒刑；致重傷者，處無期徒刑或 7 年以上有期徒刑。
第 1 項及第 2 項之未遂犯罰之。
預備犯強盜罪者，處 1 年以下有期徒刑、拘役或 3 千元以下罰
金。
中華民國刑法第330條
（加重強盜罪）
犯強盜罪而有第 321 條第 1 項各款情形之一者，處 7 年以上有
期徒刑。
前項之未遂犯罰之。


司法院資訊處製作；財團法人民間司法改革基金會備份。
